臺灣桃園地方法院小額民事判決　　　　110年度壢小字第625號
原　　　告　李奇鳳　
被　　　告　雲金幸　

上列當事人間請求損害賠償事件，原告就本院109 年度桃原交簡
字第150號刑事案件提起附帶民事訴訟，經本院刑事庭以109年度
桃原交簡附民字第17號裁定移送前來，本院於民國110 年10月12
日言詞辯論終結，判決如下：
    主    文
被告應給付原告新臺幣壹萬玖仟壹佰壹拾捌元，及自民國一百零
九年五月二十七日起至清償日止，按年息百分之五計算之利息。
原告其餘之訴駁回。
訴訟費用新臺幣壹仟元由被告負擔新臺幣伍佰伍拾元，餘由原告
負擔。
本判決原告勝訴部分得假執行。
    事實及理由
壹、程序事項
一、因犯罪而受損害之人，於刑事訴訟程序得附帶提起民事訴訟
    ，對於被告及依民法負賠償責任之人，請求回復其損害，為
    按刑事訴訟法第487 條第1 項規定。查被告經檢察官起訴及
    原法院判處罪刑者，僅為「過失傷害」，不及於「毀損」，
    是原告騎乘之車輛受損部分，非屬被告犯「過失傷害」罪所
    受侵害之客體，然原告提起刑事附帶民事訴訟，其起訴請求
    金額中包含車輛維修費新臺幣（下同）8,250 元，及眼鏡、
    衣物受損費用計5,970 元，此部分雖非屬因犯罪所受損害，
    然原告業已就此部分補繳裁判費1,000 元，則原告此部分之
    訴應屬適法，本院仍得一併審理。
二、按訴狀送達後，原告不得將原訴變更或追加他訴。但擴張或
    減縮應受判決事項之聲明者，不在此限，民事訴訟法第255
    條第1 項但書第3 款定有明文。經查，本件原告起訴時原聲
    明：被告應給付原告15,000元，及自起訴狀繕本送達翌日起
    至清償日止，按年息5 ％計算之利息；嗣於本院審理中變更
    聲明為：被告應給付原告37,000元，及自起訴狀繕本送達翌
    日起至清償日止，按年息5 ％計算之利息（見本院卷第66頁
    ），核原告所為係擴張應受判決事項之聲明，依上揭規定，
    應予准許。
三、被告經合法送達，無正當理由未於言詞辯論期日到場，經核
    無民事訴訟法第386 條各款所列情形，爰依原告聲請，由其
    一造辯論而為判決。
貳、實體事項
一、原告主張：被告於民國108 年6 月5 日21時6 分許，步行至
    桃園市○○區○○路000 號前時，本應注意設有行人穿越道
    者，必須經由行人穿越道穿越，不得在其100 公尺範圍內穿
    越道路，且在劃有分向限制線之路段，亦禁止穿越道路，而
    依當時為天候晴、夜間有照明、道路路面狀況乾燥、無缺陷
    、無障礙物，且視距良好之柏油路面，並無不能注意之情事
    ，竟疏未注意，貿然穿越上開路段。適原告騎乘車牌號碼00
     0-000號普通重型機車（下稱系爭車輛），沿桃園市中壢區
    中北路往中原大學即由南向北方向行駛至該路段，見狀閃避
    不及，系爭車輛與被告發生碰撞，致被告倒臥在地，亦致原
    告因而人車倒地，受有右小腿、右手肘、右前臂、右腰部擦
    挫傷等傷害（下稱系爭車禍事故），被告因前揭過失行為，
    經本院109 年度桃原交簡字第150 號刑事簡易判決判處拘役
    15日確定。原告因上開傷害支出醫藥費780 元、系爭車輛修
    理費8,250 元、眼鏡3,800 元、安全帽及衣服破損2,170 元
    、不能工作之薪資損失12,000元，並受有精神上之痛苦，故
    請求被告賠償精神慰撫金10,000元，上述費用共計37,000元
    ，為此，爰依侵權行為損害賠償之法律關係提起本件訴訟等
    語。並聲明：被告應給付原告37,000元，及自起訴狀繕本送
    達翌日起至清償日止，按年息5 ％計算之利息。
二、被告未於言詞辯論期日到場，亦未提出準備書狀作何聲明或
    陳述。
三、原告主張兩造於上揭時、地發生系爭車禍事故，原告因此受
    有前揭傷害；被告因上開過失傷害犯行，經本院刑事庭以10
    9 年度桃原交簡字第150 號刑事簡易判決判處拘役15日確定
    等情，有天成醫院診斷證明書、醫療收據、發票、行照、受
    傷照片、聯新國際醫院門診醫療費用收據、上開刑事簡易判
    決各1 份附卷可稽（見本院109 年度桃原交簡附字第17號卷
    【下稱附民卷】第11至15頁、本院卷第4 至6 頁、第48至56
    頁），並經本院調閱上開刑事判決卷宗核閱無訛，堪信為真
    實。
四、本院之判斷：
（一）按因故意或過失，不法侵害他人之權利者，負損害賠償責
      任，民法第184 條第1 項前段定有明文。次按行人穿越道
      路，設有行人穿越道、人行天橋或人行地下道者，必須經
      由行人穿越道、人行天橋或人行地下道穿越，不得在其一
      百公尺範圍內穿越道路；在禁止穿越、劃有分向限制線、
      設有劃分島或護欄之路段或三快車道以上之單行道，不得
      穿越道路；道路交通安全規則第134 條第1、3 款定有明
      文。
（二）經查，查本件肇事地點為劃有分向限制線之市區道路，有
      道路交通事故現場圖、現場照片等件為憑（見本院卷第14
      、19、20頁），未設有行人穿越道，而被告於警詢時陳稱
      其當時在中北路111 號對面要過馬路就被行駛於中北路往
      中原大學方向撞上了等語（見本院卷第18頁）；原告於警
      詢時則稱其騎乘系爭車輛行駛於中北路往中原大學方向，
      於中北路111 號前，對方突然從右邊衝出來，其反應不及
      就撞上了等語（見本院卷第17頁），可知被告在肇事路段
      ，未依前揭規定行走行人穿越道，且未注意左右來車擅自
      穿越道路，而被告本應能預見倘行人未依規定行走行人穿
      越道跨越道路，易與往來車輛發生碰撞，且當時天候晴朗
      、路面舖設柏油、無缺陷、無障礙物、視距良好等情狀，
      有道路交通事故調查表（一）附卷可參（見本院卷第15頁
      ），顯無不能注意之情事，被告卻圖行走之便，未依規定
      行走行人穿越道，逕自穿越道路欲至對向道路，致與行經
      肇事路段之系爭車輛發生碰撞，足認被告有未按規定行走
      行人穿越道穿越道路之過失至明，被告前開之過失行為，
      顯與系爭車禍事故有因果關係，自應負損害賠償之責。
（三）茲就原告所請求之金額項目是否有理由，析述如下：
    1.請求系爭車輛維修費用8,250 元部分：
      按負損害賠償責任者，除法律另有規定或契約另有訂定外
      ，應回復他方損害發生前之原狀。應回復原狀者，如經債
      權人定相當期限催告後，逾期不為回復時，債權人得請求
      以金錢賠償其損害。不能回復原狀或回復顯有重大困難者
      ，應以金錢賠償其損害。民法第213 條第1 項、第214 條
      、第215 條分別定有明文。亦即，損害賠償固以回復他方
      損害發生前之原狀為原則，惟有不能回復原狀或回復顯有
      重大因難者，依民法第215 條規定，自得請求以金錢賠償
      其損害（最高法院72年度台上字第2224號判決意旨參照）
      。又民法第215 條所謂回復顯有重大困難者，係回復原狀
      需時過長、需費過鉅或難得預期之結果之情形而言（最高
      法院84年度台上字第1242號判決意旨參照）。經查，原告
      主張系爭車輛修復費用為8,250 元，因修復費用超過車輛
      保額之殘餘價值，乃將系爭車輛報廢而不予修復等情，業
      據提出估價單、系爭車輛行照、系爭車輛異動登記書為憑
      （見本院卷第50、54頁），堪認系爭車輛受損情形確已達
      回復原狀有重大困難之程度，惟原告未表明所得報廢獎金
      多寡，是本院認仍應依民法第196 條規定，以系爭車輛因
      毀損所滅失之價額認定為妥適，又前揭估價單雖未分列零
      件、工資費用，惟依通常估價行情，估定價額應包含零件
      及工資費用，且原告已證明系爭車輛遭被告碰撞而受有損
      害，本院審酌系爭機車受損部位及修復項目，依民事訴訟
      法第222 條第2 項規定核定系爭機車修復之工資與零件比
      例應為1 ：1 ，即零件、工資費用各為4,125 元，惟零件
      部分，係以新品更換舊品，衡情即應扣除折舊，依行政院
      所頒固定資產耐用年數表及固定資產折舊率之規定，系爭
      車輛之耐用年數為3 年，依定率遞減法每年折舊1000分之
      536，另依營利事業所得稅查核準則第95條第6 項規定「
      固定資產提列折舊採用定率遞減法者，以1 年為計算單位
      ，其使用期間未滿1 年者，按實際使用之月數相當於全年
      之比例計算之，不滿1 月者，以1 月計」，系爭車輛係於
      87年4 月出廠，有公路監理電子閘門1 份在卷足核（見本
      院個資卷），迄系爭車禍事故發生日即108 年6 月5 日，
      使用年數已逾3 年，則零件扣除折舊後之修復費用估定為
      413 元（計算式：4,125 元×0.1 ＝413 元），加計工資
      4,125 元，是系爭車輛之修理必要費用應為4,538 元。
    2.醫藥費780 元部分：
      原告因系爭車禍事故受有右小腿、右手肘、右前臂、右腰
      部擦挫傷等傷害，共支出醫藥費用780 元等情，有卷附天
      成醫院診斷證明書、醫藥單據、受傷照片等件為憑（見本
      院卷字第48、49、55、56頁），復本院核閱醫藥單據屬實
      ，故原告請求被告給付醫藥費780 元，可以准許。
    3.安全帽及衣服破損2,170元部分：
      原告固主張因事故當時人車倒地，安全帽及衣服破損，受
      有財產損失2,170 元等語，惟原告未能舉證所有安全帽、
      穿戴衣服受損證據及損害金額，自難為原告有利之認定，
      其此部分之請求，實乏所據，無從准許。
    4.眼鏡3,800 元部分：
      原告稱因本件事故人車倒地，致其所配戴之眼鏡受損，因
      此支出眼鏡費用3,800 元一節，經本院核對原告提出之發
      票、小林眼鏡卡（見本院卷第51、52頁），原告係於事故
      發生後3 日即108 年6 月8 日至小林眼鏡行重配眼鏡，前
      揭時間與系爭車禍事故發生日相近，本院認應屬本件事故
      所生之財物損害，再核上開發票金額與原告主張相符，故
      原告請求眼鏡費用3,800 元，洵屬有據，可以准許。
    5.不能工作之薪資損失12,000元部分：
      原告另稱其因傷休養10日無法工作，以時薪150 元、每日
      工作8 小時計算，共受有不能工作之薪資損失12,000元等
      語，惟原告未提出此部分相關證明文件，經本院當庭詢問
      原告有無請假、扣價證明及從事行業？原告自陳是在工地
      替工人看管電梯，沒有固定薪資，是當日付現等語，是原
      告無法提供薪資、請假或就職證明供本院參酌，甚難認定
      原告確實因系爭車禍事故受有不能工作之薪資損失，故原
      告此部分主張，為無理由，不應准許。
    6.精神慰撫金10,000元部分：
      按非財產上之損害賠償須以人格權遭遇侵害，使精神上受
      有痛苦為必要，其核給之標準固與財產上損害之計算不同
      ，然非不可斟酌雙方身分資力與加害程度，及其他各種情
      形核定相當之數額（最高法院51年台上字第223 號判例意
      旨參照）。準此，非財產上之損害賠償，應以實際加害之
      情形、被害人所受精神上痛苦之程度、兩造之身分地位、
      經濟能力，並斟酌賠償義務人之可歸責程度等定之。查，
      原告因被告上開過失行為，受有右小腿、右手肘、右前臂
      、右腰部擦挫傷等傷害，堪信原告因此受有精神上一定之
      痛苦，故原告請求被告給付精神慰撫金，咸為有據。審酌
      原告於本院審理時自承其為大學畢業，目前為社工，月收
      入約3 、40,000元等語（見本院卷第56頁反面），並審酌
      兩造名下均無不動產，有兩造108 年稅務電子閘門財產所
      得資料各1 份在卷可查（見本院個資卷），是依兩造經濟
      狀況，原告所受傷勢部位及其範圍、程度等情，認原告請
      求10,000元之精神慰撫金為適當，可以准許。
    5.從而，原告得向被告請求之損害賠償，以19,118元為限（
      計算式：系爭車輛維修費用4,538 元＋醫療費用780 元＋
      眼鏡費用3,800 元＋精神慰撫金10,000元＝19,118元）。
五、末按給付無確定期限者，債務人於債權人得請求給付時，經
    其催告而未為給付，自受催告時起，負遲延責任。其經債權
    人起訴而送達訴狀，或依督促程序送達支付命令，或為其他
    相類之行為者，與催告有同一之效力；前項催告定有期限者
    ，債務人自期限屆滿時起負遲延責任；遲延之債務，以支付
    金錢為標的者，債權人得請求依法定利率計算之遲延利息；
    應付利息之債務，其利率未經約定，亦無法律可據者，週年
    利率為百分之5 ，民法第229 條第2 項、第3 項、第233 條
    第1 項、第203 條分別定有明文。經查，本件為損害賠償債
    務，其給付並無確定期限，依前揭規定，本件刑事附帶民事
    起訴狀繕本於109 年5 月26 日送達被告，有本院送達證書1
    份在卷可核（見附民卷第17頁），是被告應於109 年5 月27
    日起負遲延責任。
六、綜上所述，原告依侵權行為損害賠償之法律關係，請求被告
    給付19,118 元，及刑事附帶民事起訴狀繕本送達翌日即109
    年5 月27日起至清償日止，按年息5 ％計算之利息，為有理
    由，應予准許，逾此範圍之請求，則無理由，應予駁回。
七、本件原告勝訴部分係依民事訴訟法第436 條之8 適用小額訴
    訟程序所為被告部分敗訴之判決，依同法第436 條之20規定
    ，就被告敗訴部分依職權宣告假執行。
八、本件事證已臻明確，原告其餘攻擊防禦方法及所提證據，核
    與判決結果不生影響，爰不逐一論述，併此敘明。至原告敗
    訴部分，其假執行之聲請亦失所附麗，應予駁回。
九、訴訟費用負擔之依據：民事訴訟法第79條。又法院為終局判
    決時，應依職權為訴訟費用之裁判，同法第87條第1 項亦有
    明文。本件係由本院刑事庭移送之附帶民事訴訟事件，依刑
    事訴訟法第504 條第2 項之規定，免納裁判費用，惟原告蔡
    孟儒於起訴後追加請求被告賠償系爭車輛維修費用8,250 元
    ，及眼鏡、衣物受損費用5,970 元，並預納裁判費1,000 元
    ，爰依職權確定訴訟費用額如主文第3 項所示。
中    華    民    國  110     年    10    月    29    日
                  中壢簡易庭      法  官  張得莉
以上為正本係照原本作成。
如不服本判決，應於送達後20日內，向本院提出上訴狀並表明上
訴理由，如於本判決宣示後送達前提起上訴者，應於判決送達後
20日內補提上訴理由書（須附繕本）。
如委任律師提起上訴者，應一併繳納上訴審裁判費。
中    華    民    國  110     年    10    月    29    日
                                  書記官  鄭涵勻